【裁判字號】    95,抗,93
【裁判日期】    950417
【裁判案由】    撤銷緩刑
【裁判全文】
臺灣高等法院臺南分院刑事裁定            95年度抗字第93號
抗  告  人
即 受 刑人  甲○○
上列抗告人因撤銷緩刑案件，不服臺灣臺南地方法院中華民國九
十五年二月廿二日裁定（九十五年度撤緩字第十九號），提起抗
告，本院裁定如下：
    主  文
抗告駁回。
    理  由
一、抗告意旨略以：(一)按保安處分執行法第七十四條之三規定，
    檢察官得聲請撤銷緩刑宣告情形，以受保護管束人有違反第
    七十四條之二各項事由，為其要件。然抗告人按時前往向觀
    護人報到，既無與素行不良者往還，亦未違反檢察官及執行
    保護管束命令，且未對被害人尋釁，更未違反命令離開受保
    護管束地，自不符合撤銷緩刑要件，原裁定遽予撤銷，自屬
    率斷。(二)次查，抗告人固曾因竊盜罪，經台南地方法院判處
    有期徒刑一年六月在案。然該案抗告人，係因機車失竊，與
    成大管理員發生衝突，始產生報復心理，而續發偷竊行為，
    成為抗告人減低焦慮，或發洩情緒方法，有國立成功大學醫
    院附設醫院精神鑑定書可參，並經台南地方法院九十四年易
    字九一０號刑事判決肯認，因此，抗告人嗣後於九十四年九
    月八日再犯竊盜犯行，法院乃予從輕處斷，僅判處拘役五十
    日，以利抗告人自新，尋找適當醫療及輔導。該案法官既能
    體恤抗告人精神偏差，何以現在檢察官即全盤否定，徒以抗
    告人再犯即聲請撤銷緩刑，則原來刑事判決，豈非形同具文
    ，意義何在！且法院就同一事件先後判決，亦彼此矛盾，豈
    能令抗告人心服！(三)末查，抗告人對於前此非行，已痛改前
    非，並定時前往門診心理輔導，目前有正當工作，生活已臻
    正常，在在均無撤銷抗告人緩刑必要，且抗告人此次所犯僅
    區區一件竊盜案件，非屬情節重大，遽予撤銷緩刑，而令抗
    告人入監執行，徒增抗告人心理病情，無助社會，並增加監
    獄管理困難。為此，依法提起抗告，求為撤銷原裁定云云。
二、原審裁定略以：
  (一)檢察官聲請撤銷緩刑意旨略以：抗告人因犯竊盜案件，經原
    審先以九十二年簡上字一八五號，判處有期徒刑一年六月，
    緩刑五年，緩刑期間交付保護管束，於九十三年三月十五日
    判決確定，嗣於緩刑交付保護管束期間，即九十四年九月八
    日，抗告人竟又再犯竊盜罪，經原審於九十四年十一月二日
    ，以九十四年易字九一○號，判處拘役五十日，於九十四年
    十二月五日確定，核抗告人行為，顯已違反保安處分執行法
    第七十四條之二規定，且情節重大，爰依同法第七十四條之
    三規定聲請撤銷抗告人緩刑諭知等語。
  (二)原審參酌相關卷證後，認聲請意旨屬實，聲請人聲請撤銷抗
    告人緩刑宣告，尚無不合，爰依刑事訴訟法第四百七十六條
    規定，撤銷抗告人緩刑宣告。
三、本院經核，原裁定認事用法均無違誤，所為緩刑撤銷諭知亦
    屬妥適。抗告意旨所述各情，均無理由，茲分別論述於后：
  (一)抗告意旨(一)指稱：抗告人並無保安處分執行法第七十四條之
    二各款情形云云。惟按受保護管束人，在保護管束期間，應
    保持善良品行，不得與素行不良者往還；受保護管束人違反
    上開規定，情節重大者，檢察官得聲請撤銷保護管束或緩刑
    宣告，保安處分執行法第七十四條之二第一款及第七十四條
    之三第一項，分別定有明文。又上揭條文，並未規定，受保
    護管束人須同時具備「未保持善良品行」及「與素行不良者
    往還」二項要件，始得撤銷保護管束或緩刑宣告。且觀諸保
    安處分執行法第七十四條之三立法理由謂：「受保護管束人
    違反前條規定，應遵守事項，其情節重大者，足見保護管束
    處分，已不能收效，得為刑法第九十二條第二項及第九十三
    條第三項，撤銷保護管束或緩刑宣告或假釋事由，檢察官及
    典獄長應聲請撤銷，爰增訂本條」。由此觀之，受保護保束
    之人，是否撤銷其保護管束或緩刑之宣告，厥在「保護管束
    處分，是否已不能收效」，此不僅合乎法律「目的解釋」，
    同時亦未逾越「法條可能文義限制」範圍。依此，受保護管
    束人，如於受保護管束期間，未保持善良品行，且情節重大
    ，即屬保護管束不能收效情形，其間縱未與素行不良者往來
    ，亦屬同法第七十四條之三所示，而得撤銷保護管束或緩刑
    宣告情形（最高法院九十二年台非字第五四號判決參照）。
    本件抗告人於緩刑中交付保護管束期間，竟又再犯竊盜罪，
    並經法院判處拘役五十日確定，有原審九十四年易字第九一
    ０號刑事判決在卷可憑。實已堪認抗告人有未能保持善良品
    行情事。是抗告人辯稱：其未與素行不良者往來云云。依上
    說明，核與認定抗告人是否違反保持善良品行無涉，抗告人
    所辯，即非可採。
  (二)另抗告意旨(二)指稱：其本次再犯原審九十四年易字九一０號
    竊盜案件，係因抗告人精神上偏差病態行為所致云云。惟抗
    告人已因本身精神上偏差行為，於八十九年八、九月間起，
    至九十一年七月間止，連續於夜間侵入住宅竊盜，經原審審
    酌其犯案動機及行為時精神上偏差，而對抗告人判處有期徒
    刑一年六月，並諭知緩刑五年，於緩刑期間交付保護管束，
    以利自新，業經原審於九十二年簡上字第一八五號刑事判決
    論述甚詳，有該刑事判決在卷可佐（詳原審卷四至七頁）。
    原判決諭知抗告人於緩刑期間，交付保護管束，目的在於矯
    正抗告人精神上偏差行為，此觀諸卷附抗告人保護管束情況
    之約談報告表，即足證明（詳台南地方法院檢察署九十三年
    執護字二三○號觀護卷）。詎抗告人於保護管束期間，僅因
    遭「貼標籤」，即又心生報復心理，而再犯竊盜犯行，完全
    置觀護人教誨於不顧，且對自身心理所產生矛盾衝突或情緒
    上不滿，亦未尋求解決管道，例如向觀護人或醫師，尋求心
    理諮商，即恣意以偷竊他人財物方式，作為撫慰其心理上不
    平。顯見觀護人對其所為心理輔導，已不能收效。益見抗告
    人未能認真面對，並解決自己心理層面問題，而一再以自己
    有精神上偏差病態行為，作為其犯罪理由，自非有理。
  (三)末查，抗告意旨(三)指稱：抗告人現已痛改前非，並定時前往
    門診心理輔導，且其此次在保護管束期間所犯，僅區區一件
    竊盜案，非屬情節重大云云。然受保護管束人之緩刑諭知，
    是否撤銷之判斷標準，在於保護管束處分，對受保護管束者
    是否能收其成效。又保安處分執行法第七十四條之三所謂情
    節重大與否判斷，係針對違反保護管束情節而論，非以犯罪
    行為，所侵害法益大小來認定。本件抗告人於緩刑中交付保
    護管束期間，竟又再犯竊盜行為，顯見本件對抗告人保護管
    束處分，已難收其成效，則抗告人其違反保護管束情節，自
    屬重大，殆可認定。抗告人執此謂原裁定不當，洵屬無據。
  (四)綜上各情，本件抗告意旨所述各節，均無理由，應予駁回。
據上論斷，應依刑事訴訟法第四百十二條，裁定如主文。
中    華    民    國    95    年    4    月    17     日
                  刑事第六庭    審判長法  官  蔡崇義
                                      法  官  吳永宋
                                      法  官  董武全
以上正本證明與原本無異。
不得再抗告。
                                      書記官  許美惠
 中    華    民    國    95    年    4    月    17     日


司法院資訊處製作；財團法人民間司法改革基金會備份。
